ACORDAO-COMPLETO-2383316

ACÓRDÃO 3172/2020 ATA 7/2020 - PRIMEIRA CÂMARA

Acórdão 3172/2020-TCU-Primeira Câmara
1. Processo: TC Processo 022.784/2019-5.
2. Grupo II – Classe V - Assunto: Reforma.
3. Interessados: Antônio Carlos Francisco da Silva, CPF XXX.717.934-XX; Mark de Matos, CPF XXX.185.100-XX; Toshiharu Okamoto, CPF XXX.883.808-XX; Severino Soares de Ponte, CPF XXX.128.547-XX; Agenor Braga Júnior, CPF XXX.025.086-XX; Luiz Carlos Alves Tacques, CPF XXX.840.497-XX; Flávio Guaraci Eisenmann, CPF XXX.131.300-XX; Luis Antônio Pereira dos Santos, CPF XXX.456.458-XX; Donizete Antônio Ferreira de Lacerda, CPF XXX.147.908-XX, e Ivo de Oliveira Filho, CPF XXX.214.587-XX.
4. Órgão/Entidade/Unidade: Ministério da Defesa – Comando da Aeronáutica.
5. Relator: Ministro-Substituto Augusto Sherman Cavalcanti.
6. Representante do Ministério Público: Procurador Júlio Marcelo de Oliveira. 
7. Unidade Técnica: Sefip.
8. Representação legal: não consta.
9. Acórdão:
	VISTOS, relatados e discutidos estes autos de Reforma, 
ACORDAM os Ministros do Tribunal de Contas da União, reunidos em sessão da Primeira Câmara, ante as razões expostas pelo Relator, e com fundamento nos arts. 1º, inciso V, e 39, inciso II, ambos da Lei 8.443, de 16 de julho de 1992, c/c o art. 259, inciso II, do Regimento Interno, em:
	9.1. considerar legais os atos constantes das peças 3, 5/7 e 9/11, relativos às reformas de Mark de Matos, Severino Soares de Ponte, Agenor Braga Júnior, Luiz Carlos Alves Tacques, Luis Antônio Pereira dos Santos, Donizete Antônio Ferreira de Lacerda e de Ivo de Oliveira Filho, autorizando-lhes os registros, nos termos do art. 260, § 1º, do Regimento Interno desta Corte de Contas;
9.2. considerar ilegais os atos constantes das peças 2, 4 e 8, relativos às alterações das reformas de Antônio Carlos Francisco da Silva, Toshiharu Okamoto e de Flávio Guaraci Eisenmann, negando-lhes  os registros, nos termos do art. 260, § 1º, do Regimento Interno desta Corte de Contas;
	       9.3. dispensar a devolução das importâncias indevidamente recebidas de boa-fé, nos termos da Súmula 106 deste Tribunal;
	       9.4. determinar ao órgão de origem que:
	       9.4.1. faça cessar os pagamentos decorrentes dos atos ora impugnados, com fundamento nos arts. 71, inciso IX, da Constituição Federal e 262 do Regimento Interno desta Corte de Contas, no prazo de 15 (quinze) dias, contados a partir da ciência deste Acórdão, sob pena de responsabilidade solidária da autoridade administrativa omissa;
	       9.4.2. dê ciência aos Srs. Antônio Carlos Francisco da Silva, Toshiharu Okamoto e Flávio Guaraci Eisenmann, ou aos seus representantes legais, se for o caso, do inteiro teor deste Acórdão, alertando-os de que o efeito suspensivo proveniente da interposição de eventuais recursos, caso não providos, não os eximem da devolução dos valores indevidamente percebidos após a notificação;
	       9.4.3. envie a esta Corte de Contas, no prazo de 30 (trinta) dias, por cópia, comprovantes de que os Srs. Antônio Carlos Francisco da Silva, Toshiharu Okamoto e de Flávio Guaraci Eisenmann tiveram ciência deste Acórdão;
	       9.4.4. dê ciência deste Acórdão ao Ministério da Defesa e ao Comando da Aeronáutica;
	       9.5. determinar à Sefip que:
	       9.5.1. monitore o cumprimento das determinações elencadas nos itens 9.4.1 a 9.4.4 deste aresto;
	       9.5.2. cumpridos os termos deste Acórdão, arquive os autos.

Pessoal. Reforma.

Primeira Câmara

Ministério da Defesa - Comando da Aeronáutica.

13.1. Ministros presentes: Walton Alencar Rodrigues (Presidente), Benjamin Zymler, Bruno Dantas e Vital do Rêgo.
13.2. Ministros-Substitutos presentes: Augusto Sherman Cavalcanti (Relator) e Weder de Oliveira.

AUGUSTO SHERMAN

h4/>RELATÓRIO
	Trata-se de concessão de reformas militares oriundas do Comando da Aeronáutica, em favor de Antônio Carlos Francisco da Silva, Mark de Matos, Toshiharu Okamoto, Severino Soares de Ponte, Agenor Braga Júnior, Luiz Carlos Alves Tacques, Flávio Guaraci Eisenmann, Luis Antônio Pereira dos Santos, Donizete Antônio Ferreira de Lacerda, e Ivo de Oliveira Filho, com fundamento na Lei 6.880/1980, cujos atos foram encaminhados ao Tribunal por intermédio do sistema e-Pessoal, na sistemática definida na IN 78/2018, com parecer do órgão de Controle Interno pela legalidade. 
2.	Ao proceder à análise dos fundamentos legais das concessões e das informações prestadas pelo órgão do Controle Interno, a unidade técnica lavrou a instrução espelhada à peça 13, adiante transcrita com eventuais ajustes de forma: 
" (...) 
EXAME TÉCNICO 
Procedimentos aplicados
Os procedimentos para exame, apreciação e registro de atos de pessoal encontram-se estabelecidos na Instrução Normativa TCU 78/2018 e na Resolução TCU 206/2007. Essas normas dispõem que os atos de pessoal disponibilizados por meio do e-Pessoal devem ser submetidos previamente a críticas automatizadas, com base em parâmetros predefinidos.
As críticas das informações cadastradas na etapa de coleta do ato foram elaboradas e validadas levando-se em conta as peculiaridades de cada ato. Os itens verificados nessa etapa são inerentes a dados cadastrais, fundamentos legais, mapa de tempo, ficha financeira, assim como eventuais ocorrências de acumulação. Trata-se de verificações abrangentes, minuciosas e precisas e sem a necessidade de ação humana e, portanto, menos suscetível a falhas. As críticas aplicadas estão discriminadas no sistema, no Menu e-Pessoal, opção ‘Crítica’, que podem ser acessadas mediante concessão de perfil específico a servidores do TCU responsáveis pela análise.
Além das críticas automatizadas, há verificação humana adicional no caso de haver alertas do sistema ou informações não formatadas, como esclarecimentos do gestor ou do controle interno.  
As críticas também consideram os registros do Sistema Integrado de Administração de Recursos Humanos (Siape) . O Siape disponibiliza informações atualizadas sobre as parcelas que integram os proventos, diferentemente, portanto, do e-Pessoal, que informa as parcelas no momento do registro do ato. 
Essa confrontação com o Siape fornece uma visão atual e verdadeira da situação, o que permite descaracterizar irregularidades e inconsistências que, embora constantes do e-Pessoal, já foram corrigidas.
As verificações detectadas nos atos encontram-se discriminadas na aba de pendências de cada ato no sistema e-Pessoal, bem como nos espelhos dos atos contemplados por esta instrução.
Exame das Constatações
Ato: 5787/2019 - Interessado: ANTONIO CARLOS FRANCISCO DA SILVA - CPF: XXX.717.934-XX
Parecer do Controle Interno: considerar o ato Legal.
Por intermédio de análises realizadas por esta Unidade Técnica no presente ato, não se constatou irregularidade que obste a chancela pela legalidade.
Encaminhamento do ato: 
Considerar LEGAL e conceder registro do ato de ANTONIO CARLOS FRANCISCO DA SILVA. 
Ato: 5826/2019 - Interessado: MARK DE MATOS - CPF: XXX.185.100-XX
Parecer do Controle Interno: considerar o ato Legal.
Por intermédio de análises realizadas por esta Unidade Técnica no presente ato, não se constatou irregularidade que obste a chancela pela legalidade.
Encaminhamento do ato: 
Considerar LEGAL e conceder registro do ato de MARK DE MATOS. 
Ato: 6978/2019 - Interessado: TOSHIHARU OKAMOTO - CPF: XXX.883.808-XX
Parecer do Controle Interno: considerar o ato Legal.
Por intermédio de análises realizadas por esta Unidade Técnica no presente ato, não se constatou irregularidade que obste a chancela pela legalidade.
Encaminhamento do ato: 
Considerar LEGAL e conceder registro do ato de TOSHIHARU OKAMOTO. 
Ato: 7218/2019 - Interessado: SEVERINO SOARES DE PONTES - CPF: XXX.128.547-XX
Parecer do Controle Interno: considerar o ato Legal.
Por intermédio de análises realizadas por esta Unidade Técnica no presente ato, não se constatou irregularidade que obste a chancela pela legalidade.
Encaminhamento do ato: 
Considerar LEGAL e conceder registro do ato de SEVERINO SOARES DE PONTES. 
Ato: 8721/2019 - Interessado: AGENOR BRAGA JUNIOR - CPF: XXX.025.086-XX
Parecer do Controle Interno: considerar o ato Legal.
Por intermédio de análises realizadas por esta Unidade Técnica no presente ato, não se constatou irregularidade que obste a chancela pela legalidade.
Encaminhamento do ato: 
Considerar LEGAL e conceder registro do ato de AGENOR BRAGA JUNIOR. 
Ato: 11886/2019 - Interessado: LUIZ CARLOS ALVES TACQUES - CPF: XXX.840.497-XX
Parecer do Controle Interno: considerar o ato Legal.
Por intermédio de análises realizadas por esta Unidade Técnica no presente ato, não se constatou irregularidade que obste a chancela pela legalidade.
Encaminhamento do ato: 
Considerar LEGAL e conceder registro do ato de LUIZ CARLOS ALVES TACQUES. 
Ato: 11890/2019 - Interessado: FLAVIO GUARACI EISENMANN - CPF: XXX.131.300-XX
Parecer do Controle Interno: considerar o ato Legal.
Por intermédio de análises realizadas por esta Unidade Técnica no presente ato, não se constatou irregularidade que obste a chancela pela legalidade.
Encaminhamento do ato: 
Considerar LEGAL e conceder registro do ato de FLAVIO GUARACI EISENMANN. 
Ato: 11899/2019 - Interessado: LUIS ANTONIO PEREIRA DOS SANTOS - CPF: XXX.456.458-XX
Parecer do Controle Interno: considerar o ato Legal.
Por intermédio de análises realizadas por esta Unidade Técnica no presente ato, não se constatou irregularidade que obste a chancela pela legalidade.
Encaminhamento do ato: 
Considerar LEGAL e conceder registro do ato de LUIS ANTONIO PEREIRA DOS SANTOS. 
Ato: 11965/2019 - Interessado: DONIZETE ANTONIO FERREIRA DE LACERDA - CPF: XXX.147.908-XX
Parecer do Controle Interno: considerar o ato Legal.
Por intermédio de análises realizadas por esta Unidade Técnica no presente ato, não se constatou irregularidade que obste a chancela pela legalidade.
Encaminhamento do ato: 
Considerar LEGAL e conceder registro do ato de DONIZETE ANTONIO FERREIRA DE LACERDA. 
Ato: 12914/2019 - Interessado: IVO DE OLIVEIRA FILHO - CPF: XXX.214.587-XX
Parecer do Controle Interno: considerar o ato Legal.
Por intermédio de análises realizadas por esta Unidade Técnica no presente ato, não se constatou irregularidade que obste a chancela pela legalidade.
Encaminhamento do ato: 
Considerar LEGAL e conceder registro do ato de IVO DE OLIVEIRA FILHO. 
CONCLUSÃO
A abrangência e a profundidade das verificações levadas a efeito fundamentam convicção de que os atos 11890/2019, 8721/2019, 5826/2019, 7218/2019, 6978/2019, 12914/2019, 11965/2019, 11899/2019, 5787/2019 e 11886/2019 podem ser apreciados pela legalidade, em razão de não terem sido encontradas irregularidades nos atos, de acordo com o item Exame das Constatações desta instrução.”
3. 	O Ministério Público, neste ato representado pelo Procurador Júlio Marcelo de Oliveira, ao dissentir parcialmente da proposta da unidade técnica, emitiu o Parecer constante da peça 15 lavrado nos seguintes termos: 
“ (...) 
 Trata-se de processo consolidado com dez atos de reformas deferidas pelo Ministério da Defesa/Comando da Marinha, com pareceres pela legalidade emitidos pelo controle interno e pela Secretaria de Fiscalização de Pessoal – Sefip.
Os atos de Antônio Carlos Francisco da Silva (peça 2) , Toshiharu Okamoto (peça 4) e de Flavio Guaraci Eisenmann (peça 8) foram editados para alterar as reformas dos interessados, concedendo-lhes promoções de grau hierárquico superior, em face de condição de invalidez adquirida após as reformas, com base no seguinte fundamento legal:
REF-13 - Lei nº 6.880/80, art. 104, inciso II, c/c art. 106, inciso II c/c art. 108, inciso V c/c art. 109 e art. 110, § 1º e § 2º - Reforma ex offício por ter sido julgado incapaz, definitivamente, para o serviço ativo das Forças Armadas, e com invalidez permanente por motivo de tuberculose ativa, alienação mental, esclerose múltipla, neoplasia maligna, cegueira, lepra, paralisia irreversível e incapacitante, cardiopatia grave, mal de Parkinson, pênfigo, espondiloartrose anquilosante, nefropatia grave e outras moléstias que a lei indicar com base nas conclusões da medicina especializada, com qualquer tempo de serviço. Por ter sido considerado inválido, faz jus ao grau hierárquico imediato, inclusive considerando-se os graus hierárquicos dispostos no § 2º, do art. 110, da Lei nº 6.880/80.
O dispositivo legal utilizado para as promoções é o art. 110 da Lei 6.880/1980 que, em sua     redação original, dispunha o seguinte:
Art. 110. O militar da ativa julgado incapaz definitivamente por um dos motivos constantes dos itens I e II do artigo 108 será reformado com remuneração calculada com base no soldo correspondente ao grau hierárquico imediato ao que possuir na ativa.
§ 1º Aplica-se o disposto neste artigo aos casos previstos nos itens III, IV e V do artigo 108, quando, verificada a incapacidade definitiva, for o militar considerado inválido, isto é, impossibilitado total e permanentemente para qualquer trabalho.
Posteriormente, o art. 1º da Lei 7.580/1986, ao conferir nova redação ao art. 110 da Lei 6.880/1980, incluiu, para efeito do benefício, os militares que se encontravam na reserva remunerada, in verbis:
Art. 1º O caput do art. 110 da Lei nº 6.880, de 9 de dezembro de 1980, que dispõe sobre o Estatuto dos Militares, passa a vigorar com a seguinte redação:
Art. 110. O militar da ativa ou da reserva remunerada, julgado incapaz definitivamente por um dos motivos constantes dos incisos I e II do art. 108, será reformado com a remuneração calculada com base no soldo correspondente ao grau hierárquico imediato ao que possuir ou que possuía na ativa, respectivamente.
Art. 2º As disposições do art. 110 da Lei nº 6.880, de 9 de dezembro de 1980, são extensivas aos militares que na vigência desta lei já se encontrem na reserva remunerada e que tenham sido reformados com base nos incisos I e II do art. 108.
O art. 2º da Lei 7.580/1986 estendeu o benefício aos militares que, na data de vigência desse diploma legal – 30/12/1986, encontravam-se na reserva remunerada e foram reformados por incapacidade definitiva, em decorrência dos motivos especificados nos incisos I e II do art. 108 da Lei 6.880/1980, em destaque:
Art. 108. A incapacidade definitiva pode sobrevir em consequência de:
I - ferimento recebido em campanha ou na manutenção da ordem pública;
II - enfermidade contraída em campanha ou na manutenção da ordem pública, ou enfermidade cuja causa eficiente decorra de uma dessas situações;
III - acidente em serviço;
IV - doença, moléstia ou enfermidade adquirida em tempo de paz, com relação de causa e efeito a condições inerentes ao serviço;
V - tuberculose ativa, alienação mental, neoplasia maligna, cegueira, lepra, paralisia irreversível e incapacitante, cardiopatia grave, mal de Parkinson, pênfigo, espondiloartrose anquilosante, nefropatia grave e outras moléstias que a lei indicar com base nas conclusões da medicina especializada; e
V - tuberculose ativa, alienação mental, esclerose múltipla, neoplasia maligna, cegueira, lepra, paralisia irreversível e incapacitante, cardiopatia grave, mal de Parkinson, pênfigo, espondiloartrose anquilosante, nefropatia grave e outras moléstias que a lei indicar com base nas conclusões da medicina especializada; e (Redação dada pela Lei nº 12.670, de 2012) 
VI - acidente ou doença, moléstia ou enfermidade, sem relação de causa e efeito com o serviço.
Em suma, o disposto no art. 110 da Lei 6.880/1980, com a redação que lhe foi conferida pela Lei 7.580/1986, alcança os militares:
a) da ativa;
b) da reserva remunerada;
c) reformados com base nos incisos I e II do art. 108 da Lei 6.880/1980, que se encontravam na reserva remunerada em 30/12/1986, data de publicação da Lei 7.580/1986.
De acordo com as informações constantes do Sisac e do e-Pessoal, os militares foram reformados, inicialmente, em razão do atingimento da idade-limite de permanência na reserva. 
No ato de Toshiharu Okamoto (peça 4) , o campo ‘Posto/Graduação de referência dos proventos de reserva’ foi preenchido de forma equivocada como sendo de ‘1º Tenente’, tendo em vista que o militar foi, na verdade, transferido para a reserva no posto de 2º Tenente, conforme informações do ato Sisac 10714952-07-2005-100297-4, autuado no âmbito do TC-Processo 019.413/2005-6 e considerado legal pelo TCU.
Conclui-se, portanto, que as alterações das concessões dos interessados não merecem prosperar, por ausência de norma que autorize as promoções concedidas.
Nessa linha de entendimento, o Tribunal de Contas da União, na Sessão de 18/9/2019, prolatou o Acórdão 2225/2019-TCU-Plenário, cujo sumário dispõe:
SUMÁRIO: ATOS DE REFORMA. ALTERAÇÃO DE UMA DAS CONCESSÕES PARA ELEVAÇÃO, EM UM GRAU HIERÁRQUICO, DO POSTO SOBRE O QUAL CALCULADOS OS PROVENTOS DO INATIVO, EM FACE DA SUPERVENIÊNCIA DE INVALIDEZ PERMANENTE DECORRENTE DE DOENÇA ESPECIFICADA EM LEI. MILITAR ANTERIORMENTE REFORMADO COM PROVENTOS JÁ CALCULADOS SOBRE O POSTO HIERÁRQUICO SUPERIOR, POR TEMPO DE SERVIÇO. AUSÊNCIA DE PREVISÃO LEGAL PARA EXTENSÃO DA VANTAGEM ESTABELECIDA NO ART. 110 DA LEI 6.880/1980 A MILITARES JÁ REFORMADOS, BEM COMO PARA O ACRÉSCIMO DE DOIS POSTOS NO CÁLCULO DOS PROVENTOS. NEGATIVA DE REGISTRO. DETERMINAÇÕES. LEGALIDADE E REGISTRO DAS DEMAIS CONCESSÕES.
Em seu item 9.5, este Tribunal decidiu modular os efeitos do decisum, nos seguintes termos:
9.5. em atenção aos princípios da segurança jurídica e da boa-fé, aplicar o entendimento constante do voto que fundamentou o acórdão proferido pelo STJ no REsp 1.340.075/CE, relativo aos destinatários do benefício do art. 110, § 1º, da Lei 6.880/1980, aos atos concessórios a serem apreciados por este TCU a partir da data de prolação deste acórdão;
Os atos em análise ingressaram neste Tribunal em 2019, de modo que podem ser apreciados sem a necessidade de prévia oitiva dos militares, de acordo com o entendimento firmado pelo TCU, no âmbito do Acórdão 587/2011-TCU-Plenário.
Ante o exposto, o Ministério Público de Contas manifesta-se pela ilegalidade dos atos de alteração das reformas de Antônio Carlos Francisco da Silva, Toshiharu Okamoto (peça 4) e de Flavio Guaraci Eisenmann e aquiesce à proposição da unidade técnica, quanto aos demais atos autuados no presente processo.”
	
É o relatório.

não consta.

Procurador Júlio Marcelo de Oliveira.

PESSOAL. REFORMA. SETE ATOS INICIAIS POR ATINGIMENTO DA IDADE-LIMITE NA RESERVA. CONFORMIDADE COM OS NORMATIVOS APLICADOS À ESPÉCIE. LEGALIDADE E REGISTRO. TRÊS ATOS DE ALTERAÇÃO DE REFORMA. ELEVAÇÃO DE PROVENTOS COM BASE EM GRAU HIERÁRQUICO SUPERIOR, EM FACE DO ADVENTO DE INVALIDEZ PERMANENTE OCORRIDA QUANDO JÁ REFORMADOS, COM ESPEQUE NO ART. 110, DA LEI 6.880/1980. CONTRARIEDADE AO ENTENDIMENTO MANIFESTADO NO ACÓRDÃO 2225/2019 - PLENÁRIO. ILEGALIDADE. NEGATIVA DE REGISTRO. DETERMINAÇÕES. CIÊNCIA.

REFORMA (REFO)

Versa a hipótese acerca de concessão de reformas militares oriundas do Comando da Aeronáutica, com espeque na Lei 6.880/1980. 
2.	A unidade técnica encaminhou proposta pela legalidade das concessões com o registro dos respectivos atos, enquanto o Ministério Público pugnou pela ilegalidade dos atos relativos a Antônio Carlos Francisco da Silva, Toshiharu Okamoto e Flávio Guaraci Eisenmann, (peças 2, 4 e 8) , tendo em vista se tratar de alterações das reforma dos interessados com o fito de lhes conceder elevação de proventos com base em grau hierárquico superior, em face do advento de invalidez permanente ocorrida quando já reformados, com espeque no art. 110 da Lei 6.880/1980.  
3.	Esta Corte de Contas, por força do que restou decidido no âmbito do Acórdão 1987/2010-TCU-Plenário, reconheceu como legítima a concessão da vantagem insculpida no art. 110, § 1º, da Lei 6.880/1980 aos militares já reformados que viessem a ser acometidos de doença específica que os tornassem inválidos.
4. 	Todavia, o Tribunal, por meio do Acórdão 2225/2019-TCU-Plenário, alterou o entendimento até então vigente, para considerar ilegal a extensão da vantagem em discussão aos militares já reformados, ocasião em que modulou os efeitos do aresto citado em homenagem aos princípios da segurança jurídica e da boa-fé, para aplicar o novel entendimento somente aos atos concessórios a serem apreciados a partir da data de sua prolação. 
5.	No caso ora em apreço, exsurge dos autos que os militares Antônio Carlos Francisco da Silva, Toshiharu Okamoto e Flávio Guaraci Eisenmann, foram reformados, inicialmente, em face do atingimento da idade-limite de permanência na reserva, de sorte que pode-se concluir que as presentes alterações tiveram o objeto de conceder elevação de seus proventos com base em grau hierárquico superior, quando já reformados, fato que consubstancia contrariedade ao disposto no paradigmático Acórdão 2225/2019-TCU-Plenário, a que se seguiram tantos outros.
6.	Com essas considerações, acolho, na íntegra, o Parecer do Ministério Público incorporando-o às minhas razões de decidir, para ter por ilegais as alterações das reformas de Antônio Carlos Francisco da Silva, Toshiharu Okamoto e Flávio Guaraci Eisenmann (peças 2, 4 e 8) , com negativa de registro dos atos concessórios respectivos, e considerar legais as reformas de Mark de Matos, Severino Soares de Ponte, Agenor Braga Júnior, Luiz Carlos Alves Tacques, Luis Antônio Pereira dos Santos, Donizete Antônio Ferreira de Lacerda e de Ivo de Oliveira Filho (peças 3, 5/7 e 9/11) , por estarem conforme os normativos aplicados à espécie, nos termos dos pareceres precedentes.
7.	Observo, ainda, que os atos em análise deram entrada nesta Corte de Contas em prazo inferior a cinco anos, não sendo aplicável, portanto, o procedimento do contraditório e da ampla defesa determinado pelo Acórdão 587/2011-TCU-Plenário. 
8.	No presente feito, considerando tratar-se de ilegalidade relacionada a processos de concessão, perfilho o entendimento de que o julgamento proposto não implica na obrigatoriedade de ressarcimento das importâncias indevidamente recebidas de boa-fé, até a data do conhecimento desta deliberação, razão pela qual julgo aplicável o Enunciado 106 da Súmula de Jurisprudência deste Tribunal. 
	Ex positis, acolhendo, em parte, a proposição da unidade técnica, e na sua integralidade o Parecer do Ministério Público, manifesto-me por que o Tribunal aprove o Acórdão que ora submeto à deliberação deste Colegiado.
TCU, Sala das Sessões Ministro Luciano Brandão Alves de Souza, em 17 de março de 2020.
AUGUSTO SHERMAN CAVALCANTI 
Relator